臺灣高等法院刑事裁定
111年度抗字第16號
抗  告  人  盧維韶



上列抗告人因聲請定其應執行刑案件，不服臺灣新北地方法院中
華民國110年11月23日裁定（110年度聲字第3612號），提起抗告
，本院裁定如下：
    主  文
抗告駁回。                                              
    理  由
一、原裁定意旨略以：抗告人即受刑人盧維韶（下稱受刑人）因
    竊盜等案件，分別經法院先後判處如附表一、二所示之刑，
    並均確定在案，且聲請人即臺灣新北地方檢察署係經受刑人
    於民國110年10月27日以書面請求就附表一、二所是宣告有
    期徒刑部分，為本件聲請定應執行刑等情，是原審審核後認
    聲請正當，綜合考量受刑人之人格及數罪間之關係、所侵害
    法益之異同、時間、空間之密接程度等情形，以及裁量時之
    內部性界線拘束，並參酌被告就應定執行刑所表示之意見，
    就附表一編號1至5、7至8、10至15所示有期徒刑之宣告定應
    執行之刑為有期徒刑8年；附表一編號2、6、9所示拘役之宣
    告，應執行拘役120日，如易科罰金，以新臺幣1000元折算1
    日；附表一編號2、5所示罰金之宣告，應執行罰金20000元
    ，如易服勞役，以新臺幣1000元折算1日；附表二編號1至3
    、5、7、9所示有期徒刑之宣告，應執行有期徒刑2年；附表
    二編號2、4、6、8所示拘役之宣告，應執行拘役120日，如
    易科罰金，以新臺幣1000元折算1日等語。
二、抗告意旨略以：參照相關案件，新北地方法院110年度聲字
    第1536號，陳姓受刑人與抗告人同單位執行，其所犯之罪刑
    總和18年9月，經定應執行刑為1年7月及4年3月，應執行有
    期徒刑5年10月，相較其犯罪刑型態及判刑之總和18年9月，
    合併應執行刑所裁減之刑度相差甚遠，相對抗告人經判決確
    定之刑度總和為16年8月，經聲請應執行刑裁定有期徒刑之
    刑度分別為8年及2年，應執行有期徒刑10年，顯已與前揭法
    院判決要旨有違。且抗告人正值青壯年，誤入歧途，於此服
    刑期間，失去多位至親愛人，實深感痛悟覺悔不當初，因刑
    罰兼具「報應主義」及「預防主義」之雙重目的，倘受刑人
    或被告已引此為戒，故於量刑之時處以適當之刑罰，即足以
    懲儆效尤，應考量行為人犯罪時間之密接性，需多久執行期
    間而得期待其日後不再犯罪得到矯正之效，以符合法定應執
    行刑規定之立法精神。原裁定量刑明顯有違量刑之比例原則
    及平等原則，與一般人民之法律期待有悖，無法達成客觀上
    之適當性、相當性及必要性之價值要求，而有再審酌謀求救
    濟之必要，懇請鈞長撤銷原裁定，另為抗告人重新裁量妥適
    之裁定等語。
三、按裁判確定前犯數罪者，併合處罰之；數罪併罰，有二裁判
    以上者，依刑法第51條規定，定其應執行之刑；宣告多數有
    期徒刑者，於各刑中之最長期以上，各刑合併之刑期以下，
    定其刑期，但不得逾30年，刑法第50條第1項前段、第53條
    、第51條第5款分別定有明文。次按法律上屬於自由裁量事
    項，尚非概無法律性之拘束，在法律上有其外部界限及內部
    界限，前者為法律之具體規定，使法院得以具體選擇為適當
    裁判，此為外部界限（以定執行刑言，即不得違反刑法第51
    條之規定）。後者係法院為自由裁量時，應考量法律之目的
    ，法律秩序之理念所在，為內部界限。法院為裁判時，二者
    均不得踰越。此在數罪併罰而有二裁判以上，定其應執行刑
    之案件，法院所為刑之酌定，固屬自由裁量事項，然對於法
    律之內、外部界限，仍均應受其拘束。又自由裁量係於法律
    一定之外部性界限內，使法官具體選擇以為適當之處理；因
    此在裁量時，必須符合所適用之法規之目的。更進一步言，
    必須受法律秩序之理念所指導，此亦即所謂之自由裁量之內
    部性界限。關於定應執行之刑，既屬自由裁量之範圍，其應
    受此項內部性界限之拘束，要屬當然（最高法院102年度台
    抗字第778號裁定意旨參照）。又數罪併罰中之一罪，依刑
    法規定得易科罰金，若因與不得易科之他罪併合處罰結果而
    不得易科罰金時，原可易科部分所處之刑，自亦無庸為易科
    折算標準之記載（司法院大法官會議釋字第679號、第144號
    解釋參照）。
四、次按數罪併罰已經裁判定應執行刑確定之各罪，如再就其各
    罪之全部或部分重複定應執行刑，均屬違反一事不再理原則
    ，不以定刑之各罪範圍全部相同者為限。然已經定應執行刑
    確定之各罪，如因增加經另案判決確定合於數罪併罰之其他
    犯罪，或原定應執行刑之數罪中有部分犯罪，因非常上訴、
    再審程序而經撤銷改判，或有赦免、減刑等情形，致原裁判
    定刑之基礎已經變動，或其他客觀上有責罰顯不相當之特殊
    情形，為維護極重要之公共利益，而有另定應執行刑之必要
    者，法院即不受原確定裁定實質確定力之拘束；另為保障受
    刑人之程序利益，除顯無必要或有急迫情形外，法院於裁定
    前，允宜予受刑人言詞、書面或其他適當方式，對本件定應
    執行刑案件陳述意見（最高法院刑事大法庭110年度台抗大
    字第489號裁定意旨參照）。
五、經查，本件受刑人因竊盜等罪，經法院先後判處如原裁定附
    表一、二所示之刑，並分別確定在案，有各該判決書及本院
    被告前案紀錄表在卷可稽。如附表一、二所示數罪，固分屬
    得易科罰金與不得易科罰金之罪，惟受刑人就前述數罪請求
    檢察官聲請合併定其應執行刑，有受刑人之刑事聲請狀在卷
    可參。原審法院認檢察官之聲請為正當，依刑事訴訟法第47
    7條第1項、第53條、刑法第50條第1項前段、第41條第1項前
    段、第42條第3項前段、第51條第5款、第6款、第7款等規定
    ，以受刑人犯如原裁定附表所示之罪的宣告刑為基礎，於各
    罪所處有期徒刑中之最長期（即附表一編號10所示有期徒刑
    10月；附表二編號9所示有期徒刑8月），各宣告刑總合之刑
    期（即附表一有期徒刑12年7月；附表二有期徒刑4年5月）
    以下之外部界限，審酌受刑人所犯各罪之犯罪類型、動機、
    情節及行為次數等情狀後整體評價其應受矯治之程度，兼衡
    責罰相當與刑罰經濟之原則，復參以曾經定應執行刑者，即
    如原裁定附表一編號11、12、14分別所示有期徒刑7月、1年
    6月、3年、附表二編號7、9分別所示有期徒刑10月、1年6月
    ，另與原裁定附表一、二所示其他罪刑相加總合分別為10年
    、3年3月之內部性界限範圍內，裁定其應執行刑為有期徒刑
    8年、2年，自形式上觀察，原裁定並未踰越刑法第51條第5
    款所定界限，係屬法院裁量職權之適法行使，且與法律規範
    之目的、精神、理念及法律秩序亦不相違背，經核無不當。
六、受刑人執前詞指摘原裁定所定應執行刑不當乙節，查受刑人
    業就本件定應執行刑抗告案件以陳述意見狀表示，受刑人未
    經思慮犯下罪刑，經審理判決確定，唯僅應併執行刑之問題
    ，倘附表一之罪與附表二之罪可合併執行，於此請求，其餘
    如抗告書狀所訴，祈能賜公平、公正、符合比例原則之裁定
    ，賦予受刑人得重新悔悟之機會等語（參見本院卷第197頁
    ）。觀諸原審以各罪宣告之行為基礎，同時考量受刑人各次
    犯罪之時間、侵害法益、犯罪型態等整體非難評價，原審法
    院就其所定應執行刑，對比附表各罪宣告刑之總和，已有所
    減輕，並無違反刑法第51條第5款之規定，且符合量刑裁量
    之外部性界限及內部性界限，亦無明顯過重而違背比例原則
    或公平正義之情形，核屬依法有據，並無何違誤或不當。又
    抗告人望附表一與附表二之罪能合併執行，實乃對法律之誤
    解，依刑法第50條第1項之規定，僅有最先裁判確定前所犯
    之數罪得聲請合併定應執行刑。至抗告人指摘原裁定違反比
    例原則、平等原則，即非有據。至抗告人所舉其他個案，其
    情節不同，所為刑罰之量定自屬有別，尚難比附援引作為原
    裁定違誤之論據。抗告人就原審定應執行刑裁量權之適法行
    使，徒憑己意而為指摘，抗告為無理由，應予駁回。
七、應依刑事訴訟法第412條，裁定如主文。
中　　華　　民　　國　　111 　年　　1 　　月　　21　　日
                  刑事第十七庭  審判長法　官  鄭水銓
                                      法　官  沈君玲
                                      法　官  姜麗君
以上正本證明與原本無異。
如不服本裁定，應於收受送達後五日內向本院提出抗告狀。
                                      書記官  許俊鴻
中　　華　　民　　國　　111 　年　　1 　　月　　21　　日